【裁判字號】    98,消債抗,15
【裁判日期】    980522
【裁判案由】    更生事件
【裁判全文】
臺灣板橋地方法院民事裁定  98年度消債抗字第15號
抗  告  人  甲○○原名許淑娟.
上列抗告人因消費者債務清理條例聲請更生事件，抗告人對於中
華民國97年11月25日本院97年度消債更字第1300號裁定提起抗告
，本院裁定如下：
    主  文
抗告駁回。
抗告程序費用新臺幣壹仟元由抗告人負擔。
    理  由
一、本件抗告意旨略以：(一)抗告人每月平均收入約新臺幣（下同
    ）35,900元，但因每月收入係以業績計算，若當月無業績即
    無所得收入，且抗告人每月收入又得有回饋金，回饋給保戶
    ，然原審法院皆未詳查即認抗告人有能力清償。(二)抗告人於
    97年6 月間才向最大債權銀行聲請協商，惟原審法院卻依抗
    告人96年度平均所得為88,103元即認抗告人亦有能力清償，
    然即便抗告人每月平均所得88,103元，但光回饋給保戶金額
    已占3 分之1 ，而原審法院未詳查即認抗告人依96年所得亦
    有能力清償，並未詳查抗告人於何時無法繳納。(三)抗告人於
    96年被國泰世華銀行股份有限公司將抗告人薪轉存摺強制扣
    薪，以致無法繳納其他銀行費用，抗告人被迫得向最大債權
    銀行聲請協商，但原審法院未查之，即駁回抗告人之聲請。
    (四)原審表示抗告人年僅44歲，依強制退休年齡60歲亦有16年
    等語，然查抗告人從事保險業乃以業績做為每月收入，故每
    月收入皆不穩定，再者因抗告人前陣子連續出車禍，造成骨
    頭出問題，必須長期就診，因而原審以抗告人依強制退休年
    齡表示抗告人可工作至60歲，實難認同。(五)抗告人每月除須
    扶養母親外，亦有女兒罹患子宮頸癌得須扶養，依每月35,9
    00元收入扣除給保戶回饋後實有不足，然原審法院未經詳查
    ，又依抗告人96年平均薪資審核，抗告人實為不服。爰依法
    提起提起抗告，求為廢棄原裁定，並准予更生等語。
二、按債務人不能清償債務或有不能清償之虞者，得依本條例所
    定更生或清算程序，清理其債務，消費者債務清理條例第 3
    條定有明文，所謂「不能清償債務」，係指債務人欠缺清償
    能力，對於已屆清償期，且已受請求之債務之全部或主要部
    分，客觀上可預見其為一般且繼續的不能清償之財產狀態之
    謂。又清償能力係由財產、信用、勞力三者構成，雖無足夠
    財產，如有良好之信用、優良之技術或持續不斷之勞力，即
    屬有清償債務之可能。又聲請更生或清算不合程式或不備其
    他要件者，法院應以裁定駁回之，但其情形可以補正者，法
    院應定期間先命補正，復為同條例第8 條所明定。
三、查本件抗告人於消費者債務清理條例施行後，曾提出債權人
    清冊，依同條例第151 條第1 項規定，以書面向最大債權金
    融機構台新國際商業銀行（下稱台新商銀）申請共同協商債
    務清償方案，惟因聲請人「未能接受顯足以負擔之還款方案
    」，致前置協商不成立，有聲請人提出之臺新商銀97年7 月
    25日前置協商不成立通知書及財團法人金融聯合徵信中心當
    事人綜合信用報告為證（見原審卷第7 頁及第37至第40頁）
    ，是聲請人向本院聲請更生，自須審究其是否有「不能清償
    債務或有不能清償之虞」之情事，方為適法。經查：
  (一)原審向台新商銀查詢前置協商不成立詳細原因結果，本件抗
    告人係於97年5 月間向台新商銀申請前置協商，經該銀行評
    估抗告人每月至少可負擔1 萬餘元之方案，惟抗告人以業績
    不彰及不願降低原有生活水準償債為由，堅持每月僅能還款
    7,000 元，致前置協商不成立等情，有台新商銀97年9 月15
    日台新債協97法字第30235 號函在卷可稽（見原審卷第46、
    47頁），而以抗告人自承其每月平均收入35,900元計算，參
    酌行政院主計處公佈之97年度臺灣省每人每月最低生活費用
    為9,829 元（按該最低生活費用即包括食、衣、住、行等費
    用在內，抗告人既已負債，本應較一般人節約支出，節省開
    銷，因此，抗告人所陳報生活必要支出之金額超過上開數額
    者，即屬非必要之支出，應以上開金額作為每月必要支出金
    額之標準），並考量抗告人每月扶養母親費用3,000 元（見
    原審卷第13頁）等情，則抗告人每月收入35,900元扣除其每
    月最低生活費用9,829 元及扶養費用3,000 元後，應尚有2
    萬餘元可供其自由支配使用，應足以負擔台新商銀酌定之每
    月1 萬餘元之還款方案。又抗告人係53年1 月12日出生，目
    前年僅44歲（見原審卷第91頁，抗告人之戶籍謄本），距強
    制退休年齡65歲（參見97年5 月14日修正之勞動基準法第54
    條第1 項第1 款規定），尚約有20年之工作期間，抗告人繼
    續依原協商條件至履行完畢，衡情亦應無困難。至抗告人主
    張其每月須給付回饋金占收入3 分之1 予保戶一節，並未據
    提出任何相關證明文件以為釋明，自無從認定其有此部分之
    支出；且縱認屬實，以其每月收入扣除回饋金，仍餘23,933
    元（計算式：35,900÷3 ×2= 23,933） ，再扣除其生活費
    用9, 829元、扶養費用3,000 元後，尚剩餘11,104元，該金
    額仍足以負擔台新商銀酌定之協商還款金額1 萬餘元，更何
    況抗告人於原審亦自認其每月還款能力為7,000 元至12,000
    元等語（見原審卷第93頁），是本件抗告人倘與台新商銀成
    立前置協商，應難認有何不能清償或有不能清償之虞之情形
    。
  (二)抗告人再主張其前陣子連續出車禍，造成骨頭出問題，因此
    不能認同原審法院以抗告人依強制退休年齡可工作至60歲云
    云，固據其提出診斷證明書為證（見原審卷第88頁），惟該
    診斷證明書僅表明抗告人胸壁挫傷及右足踝擦挫傷宜續門診
    複查，無從證實是否因此造成抗告人工作能力降低致收入減
    少。另抗告人復主張其尚有女兒罹患子宮頸癌得須扶養，然
    此節非但未於原審提出，且迄未提出任何證據以實其說，故
    其此部分主張亦難採取。
四、綜上所述，抗告人所主張之事由，無從認定其有不能清償債
    務或不能清償債務之虞情事，其本件更生聲請核與消費者債
    務清理條例第3 條所定要件不符，原審法院因而裁定駁回抗
    告人更生之聲請，自屬有據。抗告意旨指摘原裁定不當，求
    予廢棄另為裁定，並無理由，應予以駁回。
五、據上論結，本件抗告為無理由，依消費者債務清理條例第15
    條，民事訴訟法第495 條之1 第1 項、第449 條第1 項、第
    95條、第78條，裁定如主文。
中    華    民    國    98    年    5     月    22    日
                  民事第一庭    審判長法  官  李世貴
                                      法  官  黎文德
                                      法  官  高文淵
以上正本證明與原本相符
本裁定不得抗告
中    華    民    國    98    年    5     月    22    日
                                      書記官  許慧貞


司法院資訊處製作；財團法人民間司法改革基金會備份。
